【裁判字號】    97,交抗,159
【裁判日期】    970213
【裁判案由】    違反道路交通管理處罰條例
【裁判全文】
臺灣高等法院交通事件裁定             97年度交抗字第159號
                                     97年度交抗字第163號
抗  告  人
即受處分人  甲○○
上列抗告人因違反道路交通管理處罰條例案件，不服臺灣台北地
方法院，中華民國96年12月31日所為裁定（96年度交聲字第1440
號、第1441號），提起抗告，本院裁定如下：
    主  文
抗告駁回。
    理  由
一、按「汽車駕駛人，行經有燈光號誌管制之交岔路口闖紅燈者
    ，處新臺幣1千8百元以上、5千4百元以下罰鍰」；「駕駛人
    有違反本條例之行為，經交通勤務警察或依法令執行交通稽
    查任務人員制止時，不聽制止或拒絕停車接受稽查而逃逸者
    ，除按各該條規定處罰外，處新臺幣3千元以上、6千元以下
    罰鍰」，94年12月18日修正後之道路交通管理處罰條例第53
    條第1項、第60條第1項分別定有明文。
二、經查：
  (一)抗告人即受處分人甲○○所有之K6A-025號重型機車，於民
    國96年9月7日14時45分許，在台北縣三重市○○路與重陽路
    口闖紅燈且經當地執行交通勤務警察制止時，拒絕停車接受
    稽查而逃逸，經台北縣監理所板橋監理站依違反道路交通管
    理處罰條例第53條第1項、第60條第1項規定，就「闖紅燈」
    部分之違規行為，科處罰鍰1千8百元；就「拒絕停車接受稽
    查而逃逸」部分，處罰鍰3千元（合計科處罰鍰新台幣4800
    元），有台北縣監理所板橋監理站96年11月6日所為之板監
    裁字第裁41-CO0000000號、板監裁字第裁41-CO0000000號裁
    決書二紙在卷可稽。
  (二)受處分人曾向原審異議，指稱當日那時段並未見到任何警察
    ，何來鳴笛不停，警員口說無憑，眼見為證，如有違規情事
    請提出具體證據，莫因業績而無故誣告云云。惟查：(1)按警
    員之舉發交通違規，是道路交通管理處罰條例所規定之職權
    行使，且該行使有立法機關之授權。而闖紅燈等違規行為之
    取締，依其違規行為本質，本多係在瞬間發生，通常多委由
    當場執行取締違規公務員之認識與判斷，且必須為立即之取
    締作為，此為達成維持交通秩序目的所必要，且依道路交通
    管理處罰條例之規定，此種立即性之舉發違規，多依警員之
    認知、判斷以足，並無必須另有其他積極佐證：如其他目擊
    證人或必須拍攝照片等，始構成處分要件之規定。此係因執
    行職務之公務員，通常多具有一定之考選資格與專業訓練，
    且其執法之對象係不特定之大眾，故其立場經立法機關推定
    ，應具有客觀、中正與公平之特質，而無故意偏頗之虞，是
    此種逕由公務員所為之事實認定，除非有其他積極證據，足
    資認定公務員於執行職務時，有故意或過失侵害人民權利之
    情形，或處分本身有重大明顯之瑕疵而應予撤銷者外，否則
    本於行政目的達成之必要與公權力之尊重、公信力之維持，
    司法機關通常亦多予尊重，並儘力維持，以秉持行政、司法
    相互合作、制衡之原理，共同維護國家機能之正常運行。(2)
    況本件經查獲違規之K6A-025號重型機車，為三陽牌、鐵灰
    色、125CC，屬於受處分人甲○○所有，且受處分人於舉發
    當日亦確有騎乘該機車經過該舉發路段1節，均經受處分人
    甲○○到庭供述屬實；而受處分人亦在庭自認已見過上開舉
    發違規當時由警員所拍攝之逃逸照片，且該照片上確為受處
    分人之上開K6A-025號無誤，而執行舉發違規之台北縣三重
    分局警員葉信賢與受處分人間前無任何怨隙，亦均據受處分
    人於原審審理中陳明在卷。受處分人雖仍辯稱：該照片上雖
    有車號，然並未見到紅燈，當時亦未看見警察云云。惟照片
    既係以拍攝逃逸之機車為標的，本無可能亦無必要在照片中
    同時拍攝紅燈；至於受處分人本人有無看見紅燈或警察在現
    場，亦不影響當地確有紅燈與警察在現場之客觀事實，是證
    被告所辯，並無理由。而本件之執勤警員葉信賢係服務於台
    北縣三重分局之制服員警，當日係依法執行勤務，與受處分
    人間本無仇怨，則本件之舉發違規，並無可能有何挾怨誣指
    之情形。若非受處分人所有之K6A-025號重型機車當日確有
    違規，且駕駛人又拒絕停車而逃逸，豈有自後拍攝照片而故
    意栽誣之必要？又本件警員之舉發除有記下違規車輛之車號
    、顏色、車型、規格以供核對，且有拍攝照片為證，其舉發
    經核並無瑕疵，錯誤之可能性亦甚低。是證受處分人所有之
    機車及當日騎乘機車之駕駛確有違規行為，洵堪認定。上開
    異議所指，洵屬事後卸責之詞，不足採信。
  (三)原裁定就受處分人違規行為之認定，已於理由中敘明如上，
    並就聲明異議所辯內容，亦詳予指駁，原處分機關依首揭道
    路交通管理處罰條例之規定，裁處受處分人罰鍰，其認事用
    法即無違誤，從而駁回其異議，經核並無不合。受處分人未
    附理由提起抗告，且至本裁定為止，亦未補提任何書狀指摘
    原裁定有何不當，其抗告顯無理由，應予駁回。
三、據上論結，應依道路交通案件處理辦法第26條，刑事訴訟
    法第412條，裁定如主文。
中    華    民    國    97    年    2     月    13    日
                  刑事第六法庭審判長法  官  林堭儀
                                    法  官  郭豫珍
                                    法  官  莊謙崇
以上正本證明與原本無異。
不得再抗告。
                                    書記官  林旻弘
中    華    民    國    97    年    2     月    14    日


司法院資訊處製作；財團法人民間司法改革基金會備份。
